【裁判字號】    95,上更(一),71
【裁判日期】    950627
【裁判案由】    強盜等
【裁判全文】
臺灣高等法院臺中分院刑事判決      95年度上更(一)字第71號
上  訴  人
即  被  告  亥○○
指定辯護人  本院公設辯護人  戌○○
上列上訴人因強盜等案件，不服臺灣臺中地方法院94年度訴字第
2668號，中華民國94年10月7日第一審判決（起訴案號：臺灣臺
中地方法院檢察署94年度偵字第11452號），及移送併辦（臺灣
臺中地方法院檢察署95年度偵字第6990號），提起上訴，本院判
決後經最高法院第一次發回原審，本院判決如下：
    主  文
原判決撤銷。
亥○○連續意圖為自己不法之所有，攜帶兇器，以強暴至使不能
抗拒，而取他人之物，處有期徒刑捌年陸月。扣案如附表三所示
之物品，均沒收。
    事  實
一、亥○○基於意圖為自己不法所有之概括犯意，於附表一所示
    之時、地，持其所有之鑰匙1支，竊取如附表一所示辛○○
    、己○○所有之機車，得手後，以作為其犯強盜案件時所騎
    乘之車輛，避免為警查緝。又另行基於意圖為自己不法所有
    ，強盜他人財物之概括犯意，於附表二所示之時間、地點，
    分別持其所有，客觀上足以危害人之生命、身體而可供作兇
    器使用之菜刀、水果刀，以持菜刀、水果刀架在場店員之腰
    際上之強暴方式，至使如附表二所示之被害人癸○○○、乙○○、丙○○、未○○、巳○○、卯○、甲○○、丑○○、
    辰○○、午○○、申○○、丁○○、酉○○、戊○○、壬○○、庚○○、寅○○等人不能抗拒，而強取如附表二編號1
    、2、4至17所示之被害人所有財物。惟於附表二編號3所示
    之該次強盜犯行，因店員丙○○見狀，按下警示鈴後，隨即
    逃出店門外，致亥○○未能強取財物而未遂。嗣為警於94年
    7月12日19時10分，持臺灣臺中地方法院檢察署檢察官所核
    發之拘票，在臺中市○○區○○路與北屯路口查獲，並扣得
    亥○○所有，用供其為前揭強盜犯行所用之黑色鴨舌帽1頂
    、黑色長袖Ｔ恤1件、咖啡色側背包1個、菜刀1支，及用供
    為上開竊盜所用之、機車鑰匙（上有SYM640字樣）1支。並
    經亥○○帶同，於94年7月13日上午8時許，在其臺中縣烏日
    鄉○○村○○街92號住處，扣得亥○○所有，用供其為強盜
    犯行所用之水果刀1支、紅色襯衫1件，始悉上情。
二、亥○○意圖為自己不法之所有，於民國94年5月31日15時許
    ，在台中市○區○○街160號前，以自備之鑰匙1支，竊取車
    號MYV-320重型機車1部（為蘇銘祥所有，由蘇揚迪所使用管
    理）得手，嗣羅景祥將上開重型機車借予劉和成使用，劉和
    成於同年6月10日9時許，騎乘上開贓車行經台中縣太平市○○路○段42號前，經警查獲。
三、案經臺中市警察局移送臺灣臺中地方法院檢察署檢察官偵查
    起訴，及移送併案偵辦。
    理  由
一、訊據被告亥○○對於上揭犯罪事實坦承不諱，核與被害人癸○○○、乙○○、丙○○、未○○、巳○○、卯○、甲○○
    、丑○○、辰○○、午○○、申○○、丁○○、酉○○、戊○○、壬○○、庚○○、寅○○、辛○○、己○○、蘇揚迪
    等人分別於警詢中所指述之情節相符，並有扣案之黑色鴨舌
    帽1頂、黑色長袖Ｔ恤1件、咖啡色側背包1個、菜刀1支、機
    車鑰匙（上有SYM640字樣）1支、水果刀1支、紅色襯衫1件
    可稽；且有贓物認領保管收據3紙、現場照片數張、超商內
    監視錄影翻拍照片7張、臺中市警察局車輛失竊證明單1張、
    臺中市警察局車輛失竊電腦輸入單1張、車輛車牌失竊資料
    個別查詢報告表1份附卷可參。足見被告前開自白確與事實
    相符。是本件事證明確，被告犯行洵堪認定，應予依法論科
    ，附表二編號12部分，被告行搶時在場之店員丁○○於派出
    所訊問時，雖供稱被告搶走現金1萬元及1瓶生活運動飲料等
    語，嗣於警局偵訊時則稱：被搶約8千元左右等語，按收銀
    機內之現款確實數目實難確知，證人所供既不一，自以採有
    利被告之認定，因此認定本次被告搶得8千元，併此敘明。
二、論罪科刑部分：
（一）按所謂兇器，其種類並無限制，凡客觀上足對人之生命、
      身體、安全構成威脅，具有危險性之兇器均屬之。查被告
      亥○○於附表二所示之時、地，為強盜犯行時，所持其所
      有之菜刀、水果刀，均為金屬材質，且刀口鋒利，均為足
      以傷害人生命、身體之器械，顯為具有危險性之兇器。是
      核被告於附表二編號1、2、4至17所示時、地所之所為，
      係犯強盜罪而有刑法第321條第1項第3款之情形，應論以
      同法第330條第1項攜帶兇器強盜罪。又被告於附表二編號
      3所示之時、地，持刀強暴被害人丙○○時，因被害人逃
      離該便利商店，致其未能取得財物，核此部分所為，則係
      犯強盜罪而有刑法第321條第1項第3款之情形，應論以同
      法第330條第2項、第1項攜帶兇器強盜未遂罪。又被告於
      附表一及附表四所示時、地所為，係犯刑法第320條第1項
      之普通竊盜罪。
（二）被告亥○○所為先後共17次加重強盜犯行（即如附表二所
      示），時間緊接，犯罪構成要件相同，顯係基於概括犯意
      反覆實施，應依連續犯之規定，論以情節較重之攜帶兇器
      強盜既遂罪，並加重其刑。被告所為先後附表一及附表四
      竊盜行為，時間緊接，犯罪構成要件相同，顯係基於概括
      犯意反覆實施，應依連續犯之規定，論以一罪，並加重其
      刑。被告就附表二編號1所示之強盜犯行，雖未據公訴人
      起訴，然此部分強盜犯行，業據被害人癸○○○於警詢時
      指述明確，且經被告自白在卷，此部分與已起訴，經原審
      論罪科刑之強盜犯行間，具有連續犯裁判上一罪之關係，
      為起訴效力所及，是原審就此部分，應予以審究，另附表
      四所載之犯罪事實，因與附表一有連續犯之關係，本院自
      得併予審理，併此敘明。
（三）被告於原審審理時供稱：伊係騎乘所竊得之機車，為本件
      竊盜犯行（見原審94年9月23日審理筆錄）等語明確，其
      附表四竊盜之犯罪時間為94年5月31日，然於94年6月10日
      上午9時許即為警查獲，而被告係自94年6月10日上午9時
      40分才開始犯強盜行為，則被告自不可能騎乘該機車進行
      強盜犯行。另被告附表一編號1所犯竊盜罪時間為94年7月
      6日14時許，因此被告所供騎乘竊得之機車行搶，應係自
      附表二編號13至17之部分，該部分與竊盜罪之間有方法結
      果之牽連關係，應依刑法第55條後段規定，從一重之連續
      攜帶兇器強盜既遂罪處斷。
（四）原審對被告論罪科刑，固無非見，惟原審對附表四部分未
      及併辦，即被告所犯附表二編號1至12部分，係在被告行
      竊機車之前所犯，原審竟認被告犯強盜罪係騎乘附表一竊
      得之機車犯案，均有未當，被告上訴請求從輕量刑，雖無
      理由，惟原判決既有可議，自應由本院將原判決撤銷改判
      。爰審酌被告年輕視淺，係因罹有毒癮，缺錢購買毒品，
      而以如附表二所示之強盜方式，圖迅速獲取財物之犯罪之
      動機、目的，暨本件犯罪所使用之手段及犯罪之情節，破
      壞社會秩序甚鉅，且造成被害人心理恐懼，犯罪所生之損
      害非輕，所為強盜犯行之次數高達17次，暨其坦承犯罪，
      犯後態度尚稱良好等一切情狀，量處如主文第2項所示之
      刑，以示懲儆。
三、扣案之黑色鴨舌帽1頂、黑色長袖Ｔ恤1件、咖啡色側背包1
    個、菜刀1支、水果刀1支、紅色襯衫1件，係被告所有，用
    供其犯附表二所示之強盜犯行之用，業據被告陳明在卷；扣
    案之機車鑰匙（上有SYM640字樣）1支，係被告所有，用供
    其犯附表一所示之竊盜犯行之用，業據被告供承明確，均應
    依刑法第38條第1項第2款規定宣告沒收。至另扣案之鑰匙4
    支，雖係被告所有，然被告辯稱，該等鑰匙並未用供犯本案
    犯罪之用，且無其他積極證據足以證明該4支鑰匙，確有經
    被告用於犯本案之用，是就該四支鑰匙，爰不為沒收之宣告
    ，附此敘明。
四、據上論斷，應依刑事訴訟法第369條第1項前段、第364條、
    第299條第1項前段，刑法第330條第1項、第320條第1項、第
    56條、第55條、第38條第1項第2款，判決如主文。
本案經檢察官子○○到庭執行職務。
中    華    民    國    95    年    6     月    27    日
               刑事第六庭  審判長法  官  李  文  雄
                                 法  官  邱  顯  祥
                                 法  官  劉  連  星
上列正本證明與原本無異。
如不服本判決應於收受送達後十日內向本院提出上訴書狀，其未
敘述上訴之理由者並得於提起上訴後十日內向本院補提理由書（
均須按他造當事人之人數附繕本）。
                                 書記官  陳  秀  真
中    華    民    國    95    年    6     月    28    日
附錄：本案論罪科刑法條全文
刑法第330條第1項
犯強盜罪而有第321條第1項各款情形之一者，處7年以上有期徒
刑。
刑法第320條第1項
意圖為自己或第三人不法之所有，而竊取他人之動產者，為竊盜
罪，處5年以下有期徒刑、拘役或500元以下罰金。
【附表一】竊盜部分
┌──┬──────┬────────┬────┬──────┐
│編號│犯罪時間    │犯罪地點        │被害人  │所得財物    │
├──┼──────┼────────┼────┼──────┤
│1   │94年7月6日14│臺中市西區五權西│辛○○  │車牌號碼HFK-│
│    │時許        │六街166巷15號   │        │871號機車   │
├──┼──────┼────────┼────┼──────┤
│2   │94年7月10日 │臺中縣太平市中山│己○○  │車牌號碼BS6-│
│    │17時許      │路2段348號      │        │721號機車   │
└──┴──────┴────────┴────┴──────┘
【附表二】強盜部分
┌──┬──────┬────────┬────┬──────┐
│編號│犯罪時間    │犯罪地點        │被害人  │所得財物    │
├──┼──────┼────────┼────┼──────┤
│1   │94年6月10日 │臺中縣太平市中山│癸○○○│現金1100元  │
│    │上午9時40分 │路2段347號「益陽│        │            │
│    │許          │便利商店」      │        │            │
├──┼──────┼────────┼────┼──────┤
│2   │94年6月20日 │臺中市北屯區太原│乙○○  │現金2200元、│
│    │19 時1分許  │路3段564號「新新│        │飲料一瓶    │
│    │            │便利超商」      │        │            │
├──┼──────┼────────┼────┼──────┤
│3   │94年6月22日 │臺中市○區○○路│丙○○  │因丙○○大聲│
│    │22 時30分許 │2段46號「慶達便 │        │呼救，故尚未│
│    │            │利超商」        │        │取得財物而未│
│    │            │                │        │遂          │
├──┼──────┼────────┼────┼──────┤
│4   │94年6月23日 │臺中市○區○○路│未○○  │現金1800元  │
│    │上午11時40分│3段149號「統好超│        │            │
│    │許          │商」            │        │            │
├──┼──────┼────────┼────┼──────┤
│5   │94年6月24日 │臺中市北屯區東光│巳○○  │現金7400元、│
│    │凌晨4時50分 │路726號「富比多 │        │麵包一個    │
│    │許          │超商」          │        │            │
├──┼──────┼────────┼────┼──────┤
│6   │94年6月26日 │臺中市北屯區松竹│卯○    │現金8850元  │
│    │18 時50分許 │路2段339號「一統│        │            │
│    │            │超商」          │        │            │
├──┼──────┼────────┼────┼──────┤
│7   │94年6月28日 │臺中縣大雅鄉雅潭│甲○○  │現金5000元  │
│    │上午8時50分 │路311之2號「欣雅│        │            │
│    │許          │超商」          │        │            │
├──┼──────┼────────┼────┼──────┤
│8   │94年6月30日 │臺中市○○路129 │丑○○  │現金4000元  │
│    │23 時40分許 │號「巧巧超商」  │        │            │
├──┼──────┼────────┼────┼──────┤
│9   │94年7月2日16│臺中市○區○○路│辰○○  │行動電話一支│
│    │時37分      │2段48巷6號「佳客│        │            │
│    │            │多超商」        │        │            │
├──┼──────┼────────┼────┼──────┤
│10  │94年7月3日上│臺中市○區○○路│午○○  │現金13000元 │
│    │午10時15分許│2段20號之30「臺 │        │            │
│    │            │灣巨蛋超商」    │        │            │
├──┼──────┼────────┼────┼──────┤
│11  │94年7月5日上│臺中市南區工學北│申○○  │現金14613元 │
│    │午9時55分許 │路86號「滿天星超│        │、黑色皮包一│
│    │            │商」            │        │只 (含申○○│
│    │            │                │        │之國民身分證│
│    │            │                │        │、駕照、行照│
│    │            │                │        │、提款卡等) │
├──┼──────┼────────┼────┼──────┤
│12  │94年7月6日中│臺中市北屯區瀋陽│丁○○  │現金8000元  │
│    │午12時25分許│路3段35號「滿客 │        │(起訴書誤繕 │
│    │            │多超商」        │        │為10000元)  │
├──┼──────┼────────┼────┼──────┤
│13  │94年7月7日上│臺中市○區○○街│酉○○  │現金10000元 │
│    │午11時10分許│1段233號「九九超│        │            │
│    │            │商」            │        │            │
├──┼──────┼────────┼────┼──────┤
│14  │94年7月8日14│臺中市北屯區進化│戊○○  │現金6000元  │
│    │時許        │北路8號「生活彩 │        │            │
│    │            │家超商」        │        │            │
├──┼──────┼────────┼────┼──────┤
│15  │94年7月9日上│臺中市○區○○路│壬○○  │現金10000餘 │
│    │午11時45分許│1段67號「東屋便 │        │元          │
│    │            │利商店」        │        │            │
├──┼──────┼────────┼────┼──────┤
│16  │94年7月11日 │臺中縣太平市樹孝│庚○○  │現金約2000元│
│    │17 時40分許 │路8之4號「24H超 │        │            │
│    │            │商」            │        │            │
├──┼──────┼────────┼────┼──────┤
│17  │94年7月12日 │臺中市○區○○路│寅○○  │現金2800元  │
│    │上午10時3分 │161之1號「臺灣巨│        │            │
│    │許          │蛋超商」        │        │            │
└──┴──────┴────────┴────┴──────┘
【附表三】
1、黑色鴨舌帽1頂
2、黑色長袖Ｔ恤1件
3、咖啡色側背包1個
4、菜刀1支
5、機車鑰匙(上有SYM640字樣)一支
6、水果刀1支
7、紅色襯衫1件
【附表四】併案竊盜部分
┌──┬──────┬────────┬────┬──────┐
│編號│犯罪時間    │犯罪地點        │被害人  │所得財物    │
├──┼──────┼────────┼────┼──────┤
│1   │94年5月31日 │台中市○區○○街│蘇揚迪  │車牌號碼MYV-│
│    │下午15時許  │160號前         │        │320號機車   │
└──┴──────┴────────┴────┴──────┘
                                                      Ｆ


司法院資訊處製作；財團法人民間司法改革基金會備份。
